【裁判字號】    94,上訴,2251
【裁判日期】    950208
【裁判案由】    違反槍砲彈藥刀械管制條例
【裁判全文】
臺灣高等法院臺中分院刑事判決        94年度上訴字第2251號
上  訴  人  臺灣臺中地方法院檢察署檢察官
上  訴  人
即  被  告  甲○○
指定辯護人  劉鴻基  律師
上  訴  人
即  被  告  丙○○
上列上訴人等因被告等違反槍砲彈藥刀械管制條例案件，不服臺
灣臺中地方法院94年度訴字第1869號中華民國94年9月8日第一審
判決（起訴案號：臺灣臺中地方法院檢察署94年度偵字第7387號
），提起上訴，本院判決如下：
    主      文
原判決撤銷。
甲○○共同連續未經許可，製造可發射子彈具有殺傷力之改造手
槍，處有期徒刑柒年貳月，併科罰金新臺幣伍拾萬元，罰金如易
服勞役，以罰金總額與陸個月之日數比例折算。扣案如附表編號
一至編號六所示可發射子彈具有殺傷力之改造手槍陸支（含彈匣
伍個，槍枝管制編號各為：0000000000、0000000000、00000000
00、0000000000、0000000000、0000000000）、如附表編號七至
編號四十所示之物，均沒收。
丙○○公訴不受理。
    事      實
一、甲○○前曾於民國（下同）91年間，因犯竊盜罪，經臺灣桃
    園地方法院判處有期徒刑6月，緩刑3年，於 91年12月6日確
    定，現仍於緩刑期間（於本案未構成累犯），詎其與丙○○
    （已於94年9月29日17時30分許死亡） 均不知悛悔警惕，明
    知未經許可，不得製造可發射子彈具有殺傷力之槍枝及子彈
    ，竟共同基於未經許可，製造可發射子彈具有殺傷力之槍枝
    及子彈之概括犯意聯絡，先由甲○○於94年2、3月間，透過
    網路上之廣告，至高雄市左營區向真實姓名、年籍不詳之成
    年人以每支5千元至8千元不等之價格購得尚不具殺傷力之仿
    COLT廠CALIBER25型半自動手槍製造之玩具手槍2支（含彈匣
    2個，槍枝管制編號0000000000、0000000000）、仿FN廠191
    0型半自動手槍製之金屬玩具手槍1支 （含彈匣1個，槍枝管
    制編號0000000000）、仿輪轉手槍製造之玩具手槍1支 （槍
    枝管制編號0000000000） 、仿BERETTA廠92FS型半自動手槍
    製造之玩具手槍1支（含彈匣1個，槍枝管制編號0000000000
    ）、仿WALTHER廠PPK/S型半自動手槍製造之玩具手槍1支（
    含彈匣1個，槍枝管制編號0000000000） 及以不詳價格購得
    尚不具殺傷力之9MM子彈22顆、8MM子彈16顆、子彈30顆（事
    後已由甲○○、丙○○於改造後試射擊發，僅餘彈殼）、左
    輪子彈1顆（認係具直徑約5MM金屬彈頭之土造子彈）及數量
    不詳之彈殼、彈頭、玩具槍彈匣、槍管後，2人即自同年3月
    間某日起，連續在臺中縣新社鄉慶西村下坪山區之工寮內，
    共同利用甲○○於不詳時間，在臺中市某處購得之如附表所
    示編號20、21、28至40所示之火藥及改造槍、彈等工具，以
    將前揭玩具手槍換裝土造金屬槍管，或以車床車通槍管及轉
    輪彈倉內阻鐵之方式，復將彈匣換掉彈簧塑膠部分，再將火
    藥及底火填充於土造子彈之彈殼內，並加裝彈頭後，而製造
    完成如附表編號1至編號6所示之可發射子彈具有殺傷力之改
    造手槍6支及如附表編號14所示具有殺傷力之子彈19顆 （其
    餘3顆尚不具殺傷力）、編號15所示之具有殺傷力子彈 16顆
    、編號18所示之具有殺傷力之左輪子彈1顆、編號19 所示之
    具有殺傷力之子彈30顆（該30顆子彈，事後已由甲○○、丙
    ○○於改造後試射擊發，僅餘彈殼，惟該等子彈既能擊發，
    且經試射時均能在鐵桶上造成凹痕，應可認定為具有殺傷力
    ），並持有之。嗣為警於94年4月19日下午2時30分許在上開
    工寮內查獲，並扣得如附表編號1至6所示之具有殺傷力之改
    造手槍6支（含彈匣5個）、如附表編號14所示具有殺傷力之
    子彈22顆 （有3顆不具殺傷力，另19顆具有殺傷力，惟鑑驗
    試射四顆，已不具殺傷力）、編號15所示之具有殺傷力子彈
    16顆（鑑驗試射5顆，已不具殺傷力） 、編號18所示之具有
    殺傷力之左輪子彈1顆 （鑑驗試射後，已不具殺傷力）、甲
    ○○所有，供犯未經許可，製造可發射子彈具有殺傷力之改
    造手槍所用之如附表編號8、9、11至13所示之槍枝半成品、
    槍管成品、半成品及因犯未經許可，製造子彈罪所得之如附
    表編號19所示之試射後彈殼30顆、扣得甲○○所有，供其犯
    上揭各罪所用之如附表編號 7、10、16、17、20至40所示之
    彈匣、彈殼、火藥、底火及車床、砂輪機、鑽床、切割機、
    線鋸機等製造槍枝及子彈之工具。
二、案經臺中縣警察局東勢分局報告臺灣臺中地方法院檢察署檢
    察官偵查起訴。
    理      由
壹、上訴人即被告（下稱被告）甲○○部分：
一、上揭事實，業據被告甲○○迭於警詢、偵查、原審及本院均
    坦承不諱。經查：
  (一)扣案經改造之槍枝6支及如附表編號 14、15、18所示之土造
    子彈共39顆，經送內政部警政署刑事警察局（下稱刑事警察
    局）以性能檢驗法、試射法鑑驗結果，其中槍枝管制編號00
    00000000號之槍枝，認係由仿 COLT廠CALIBER25型半自動手
    槍製造之玩具手槍換裝土造金屬槍管改造而成之改造手槍，
    機械性能良好，可供擊發適用子彈使用，認具殺傷力；槍枝
    管制編號0000000000號之槍枝，認係由仿 COLT廠CALIBER25
    型半自動手槍製造之玩具手槍換裝土造金屬槍管改造而成之
    改造手槍，機械性能良好，可供擊發適用子彈使用，認具殺
    傷力；槍枝管制編號0000000000號之槍枝，認係由仿FN廠19
    10型半自動手槍製造之金屬玩具手槍，換裝土造金屬槍管改
    造而成之改造手槍，機械性能良好，可供擊發適用之子彈，
    認具殺傷力；槍枝管制編號0000000000號之槍枝，認係由仿
    轉輪手槍製造之玩具手槍車通槍管及轉輪彈倉內阻鐵而成之
    改造手槍，機械性能良好，可擊發適用之子彈，認具殺傷力
    ；槍枝管制編號 0000000000號之槍枝，認係由仿BERETTA廠
    92FS型半自動手槍製造之玩具手槍車通槍管內阻鐵改造而成
    之改造手槍，機械性能良好，可擊發適用子彈，認具殺傷力
    ；槍枝管制編號 0000000000號之槍枝，認係由仿WALTHER廠
    PPK/S 型半自動手槍製造之玩具手槍換裝土造金屬槍管而成
    之改造手槍，機械性能良好，可擊發適用子彈，認具殺傷力
    ；子彈22顆均係具直徑約8.9MM （誤載為厘米）金屬彈頭之
    土造子彈，經採樣7顆試射，除3顆無法擊發不具殺傷力外，
    餘4顆均可擊發，認具殺傷力；子彈16顆，均係直徑約8MM（
    誤載為厘米） 金屬彈頭土造子彈，經採樣5顆試射，均可擊
    發，認均具殺傷力；左輪子彈1顆，認係具直徑約5MM金屬彈
    頭之土造子彈，經試射，可擊發，認具殺傷力；另扣案如附
    表編號19所示之30顆彈殼，雖屬土造之金屬彈殼，然均屬已
    擊發之彈殼 （按：既能擊發，且被告等2人於試射時均能在
    鐵桶上造成凹痕，應可認定為具有殺傷力）等情，有刑事警
    察局94年5月17日刑鑑字第0940067529號槍彈鑑定書1份附卷
    可稽，堪認前開改造手槍、子彈確係經過加工製造並具有殺
    傷力無訛。參以被告甲○○於原審對於前開改造槍枝及子彈
    之改造方法、原理及工具使用方式均已供述綦詳之情，顯見
    被告甲○○之自白應與事實相符。
  (二)被告甲○○與同案被告丙○○當日為警查獲時，現場係經警
    以錄影機錄影存證，且由該蒐證錄影光碟畫面顯示，被告丙
    ○○經警依據刑事訴訟法第95條之規定告知所涉犯之罪名及
    可行使之權利後，於警詢中供稱：「（這些東西都你的嗎？
    這些東西怎麼來的？這些是誰的？）買的。（買來以後，你
    有改過嗎？還是完全就是這樣？有改過嗎？）（點頭）嗯。
    （現場這位是誰？）（畫面移至蹲在一旁之吳佳宏）我朋友
    。（他也有在場？）嗯。昨天我才載他來的。（他都知道你
    在做什麼嗎？）對，他昨天才知道的。（你在改的時候，他
    有在這邊看嗎？）有。（畫面移至床上槍枝，由被告丙○○
    指認－你比一下，這槍都是你改的？）嗯。 （這2支是什麼
    ，黑的這2支是什麼型的？）科特25。 （另外那隻白色的？
    ）FBI。（FBI，是8厘米那種的嗎？）嗯。 （那個皮帶式的
    呢？）皮帶槍。（畫面移至地上零件，由丙○○指認－這些
    工具呢？彈簧、彈頭、彈殼、彈匣，這些都是你的嗎？）嗯
    。（這裏有一支是半成品嗎？還沒改成的嗎？）那支壞掉了
    。（槍管呢？都半成品嗎？）嗯。（員警將被告帶往另一間
    房間－這房間誰在睡的？你在睡的？）嗯。（畫面移至工作
    －那支槍有改過嗎？改好了嗎？完全都改好了嗎？）嗯。
    （員警在該房間內及工作附近搜索，畫面移至床上物品，
    由被告丙○○指認－這罐子裡什麼東西？）火藥。（這火藥
    從哪裡來的？）買的。（去哪裡買的？）五金行。（五金行
    有火藥可以買嗎？）去買那個『打輕鋼架』（音譯）（你子
    彈是自己車的嗎？）跟外面的人買的。買的時候是裝飾的，
    回來要加工。（回來要加工，那彈頭呢？自己車的嗎？）沒
    有，彈頭也是假的。（你買的時候，裡面沒有火藥？）對。
    （然後你再裝填火藥，是不是這樣子？還有加底火？）是，
    這個就是跟別人買的。（員警就搜索物品進行拍照，並發現
    擊發過之彈殼－這裏還有2支槍？）嗯。 （這子彈打過了呀
    ？彈殼啊？這是你試打的嗎？有打過嗎？）嗯，打過了。（
    你有在這打過嗎？你都在哪裡試？後面嗎？你等一下帶我們
    去試打的地方？帶我們去看一下。－員警將丙○○帶至室外
    一具有孔洞之鐵筒旁－你比一下，這個洞是怎樣？試打的嗎
    ？）這不是，這是釘的。（這個洞是不是你試打的？）嗯。
    （你何時試打的？）前天。（員警將丙○○帶至室內一具有
    孔洞之冰箱旁－比一下，這個洞是什麼時候試打的？）前幾
    天。（前幾天是何時？）上禮拜。（那個洞是前天嘛，這個
    洞是上禮拜？）上禮拜。（你用哪一支試打的？）小支的。
    （什麼小支的？什麼型式的？）PDK。（PDK。那外面那支呢
    ？外面那個洞呢？）92。（92，用那支貝瑞塔打的嗎？這是
    用CDK打的嗎？）嗯。」 等語，此有該錄影光碟譯文在卷足
    稽，並經檢察官勘驗屬實，製有勘驗筆錄1份在卷可稽 （見
    偵查卷第94頁）。被告丙○○既於員警錄影蒐證時就所改造
    之槍枝形式、改造子彈之方式、槍彈置放之位置及事後試射
    之狀況等情加以詳述，顯見被告丙○○辯稱並不懂槍枝或子
    彈云云，即屬不實，足認被告丙○○已於警詢中自白上揭以
    改造工具製造改造槍枝、子彈之事實甚明。
  (三)被告丙○○事後於原審雖以該錄影光碟內容係利用其神智不
    清之狀態下所為之蒐證云云置辯。然依被告丙○○於原審所
    述，其若果係第一次前往上揭工寮，並於當日施用毒品、量
    完冷氣尺寸後即睡著，則其於警方到達現場並進行蒐證時，
    何以能主動對於該槍械之款式、如何改造、試射槍彈及彈孔
    等情形均可明確供稱無訛？又何以能神情自若與警方人員對
    話自如？則被告丙○○辯稱錄影當時其係屬神智不清之狀態
    云云，是否可採，已屬可疑。況證人即臺中縣東勢分局刑事
    組員警何榮順於原審具結證稱：「（本案查獲經過如何？）
    當時丙○○趴在床上睡覺，他起來，手上帶著棉布手套，被
    我們員警制伏。（棉手套有無油污？）當時還有一些污垢、
    鐵屑、油污。」等語（見原審卷第94頁）。而依被告丙○○
    之供述，其於到達現場時，係先施用毒品後，再量冷氣尺寸
    大小後，即沒有做任何動作，之後就睡著了，已如前述，則
    被告既僅就冷氣尺寸大小進行測量而無其他任何動作即已睡
    著，顯然無為測量冷氣尺寸大小而帶上棉布手套之必要，詎
    被告丙○○竟於員警查獲時，手上卻仍帶著沾有油污、鐵屑
    之棉布手套，則該手套係被告丙○○與被告甲○○共同改造
    槍枝、子彈時所穿戴使用，應與常理無悖。又依當時現場查
    獲狀況以觀，被告丙○○自承其睡醒後警方已在現場等語，
    而被告甲○○亦供稱至離開現場時均未與被告丙○○說話等
    語，另證人何榮順亦於原審證稱於現場蒐證時，被告等 2人
    沒有辦法直接溝通，則被告等 2人在當時既未有機會交談，
    即應無串證之可能。以被告丙○○在睡覺時突然被叫醒之情
    形下，且其在警方人員錄影蒐證當時並未與被告甲○○說過
    話，則若被告丙○○當日確實僅係前往裝設冷氣，並無改造
    槍彈之犯行，衡情，其當無頂替被告甲○○之罪或自承改造
    槍、彈之犯行之必要，參以證人何榮順於原審亦具結證稱：
    「丙○○起床時，精神就很好，看錄影帶便知，他狀況不錯
    。」等語（見原審卷第95頁），足證員警於進行蒐證錄影時
    被告丙○○之精神狀態應與常人無異。再者，警方人員為上
    揭錄影蒐證時，並未對被告丙○○以任何強暴、脅迫或其他
    不正之方法為之等情，業據被告甲○○、丙○○於原審供述
    在卷（見原審卷第28、57頁），是被告丙○○於蒐證錄影時
    所為之自白即屬無瑕疵，具有證據能力。又證人何榮順於原
    審結證稱：「（入所幾點？）他們拒絕訊問，所以先放留置
    室。留置室分成 3間，中間是吃飯、放棉被。兩個關在同一
    間留置室，那天晚上可以互相溝通。蒐證時是丙○○承認，
    但做筆錄時，是變成甲○○承認，我們也很納悶。」等語（
    見原審卷第96頁） ，是被告等2人即不無可能於警察局留置
    期間進行串證，其事後之供述是否與事實相符即有疑義。另
    參以被告丙○○前曾有製造可發射子彈具有殺傷力改造手槍
    之前科，有臺灣彰化地方法院89年度少訴字第17號刑事判決
    在卷可考（見偵查卷第90～91頁），衡情被告丙○○為警查
    獲當時應明知製造可發射子彈具有殺傷力改造槍枝之罪責重
    大，則倘其無製造可發射子彈具有殺傷力改造槍枝等情事，
    豈有僅因毒癮發作，即向警方人員自白製造可發射子彈具有
    殺傷力改造槍枝，而甘冒被移送偵辦違反槍砲彈藥刀械管制
    條例重罪之風險？是被告丙○○辯稱其於警察錄影蒐證時，
    因毒癮發作而有意識恍惚之情形等語，顯屬推諉卸責之詞，
    不足採信。此益證被告丙○○、甲○○等 2人確係利用扣案
    之改造工具、材料從事製造具有殺傷力之改造槍枝及子彈等
    情，是被告丙○○上揭於為警查獲時在現場之自白應與事實
    相符，自屬可採。
  (四)被告甲○○事後於偵查及原審雖附和被告丙○○上揭辯詞，
    並供稱被告丙○○係應其請求始於查獲當日凌晨2、3時許前
    往該工寮安裝冷氣，被告丙○○並未有製造槍、彈之犯行云
    云，惟被告甲○○於偵訊時係供稱：「（那天為何丙○○亦
    在場？）19日凌晨我叫他去替我裝冷氣，是他朋友載他來的
    。」（見偵查卷第98頁）；於原審94年6月6日訊問時則供稱
    ：「（丙○○半夜3點多去幫你裝設冷氣？） 對，我打電話
    給他，問他何時有空幫我裝設冷氣，他就上山來找我，當天
    凌晨2、3點他來找我，先鑽孔鑽了 2個洞，累了就在那邊睡
    覺，後來警察就來了。」（見原審卷第29頁）；復於原審結
    證稱：「（何時想裝冷氣？） 我買1台中古的冷氣，在被查
    獲前2至3天前買的，在臺中建國市場買的，以多少錢買的忘
    記了，大約1千元左右，查獲前1天傍晚打電話給丙○○，叫
    他來裝冷氣。（如何跟他說？）打電話問他有沒有空，幫我
    裝冷氣，他說好有空，我叫車，叫人載他來，他2、3點到我
    那邊。（到了之後，他作什麼事？）丙○○吃了藥之後，有
    量冷氣機、窗戶尺寸，之後就睡著了，要裝在我被查獲那一
    間。（丙○○有無量你那一間的窗戶？）只有量冷氣，沒有
    量窗戶。丙○○那間有一台抽風機，抽風機有無要拆掉，我
    想不起來。（是用什麼電話打給丙○○？）公用電話。（為
    何聯絡時，沒有以手機打給他？）我都是用易付卡，沒有錢
    不能打。」等語（見原審卷第102～104頁）。經核與被告丙
    ○○於偵訊時則供稱：「在19日凌晨2、3點他去我家告訴我
    他那裡很熱，問我有沒有空替他裝冷氣，後來他便帶我去（
    後來改稱是先打電話給我，問我可不可以替他裝冷氣，後來
    就到我家帶我過去），我們 2人自我家坐計程車過去，到那
    裡我們尚未裝冷氣，即先施用毒品，後來我就睡著了。」等
    語（見偵查卷第100頁）；於原審94年6月28日準備程序時則
    供稱：「甲○○打電話叫朋友到我家，載我過去現場，坐私
    家轎車。」（見原審卷第55頁）；復原審審理時供稱：「（
    何時聯繫裝冷氣？） 4月19日凌晨3、4點時，甲○○用手機
    0000000000打電話給我0000000000、0000000000、00000000
    00等3支其中1支，跟我說，問我有沒有空，是否可以去他那
    邊幫他裝冷氣，當時我有用藥，睡不著，我說好。（如何過
    去？）究竟是我還是甲○○叫計程車我不記得，但我是坐計
    程車去。（到現場有無裝冷氣？）到現場先施用毒品，我先
    量尺寸，問他要裝在哪裡，他說前面第一間，要把抽風扇改
    成冷氣，就是我睡著的那個房間。（量哪個窗戶尺寸？）只
    有 1個窗戶，有抽風機那個窗戶。甲○○被查獲的那個房間
    沒有冷氣機。（幾點施用毒品，幾點睡覺？）不清楚，我到
    現場先施用毒品，再量冷氣尺寸大小後，沒有做任何動作，
    之後就睡著了。」等語（見原審卷第101～102頁），已有多
    處齟齬之處，亦即針對當日被告甲○○究係以行動電話或公
    用電話與被告丙○○聯繫、被告等 2人究係於當日凌晨時或
    於查獲前 1天傍晚即有聯繫、被告丙○○抵達被告甲○○所
    預定裝設冷氣之工寮，究係由被告丙○○之朋友載同前往？
    或由被告丙○○單獨前往？或由被告甲○○叫車後搭車前往
    ？或由被告等 2人一同前往？或係搭乘計程車或搭乘私家轎
    車前往、當日到達後被告丙○○是否僅於量完冷氣尺寸後即
    無任何動作或有進行鑽孔之動作、冷氣究係安裝於被告丙○
    ○被查獲裝有抽風扇之房間或係安裝於甲○○被查獲之房間
    等情，被告等 2人前後供述非但反覆不一，且不相吻合。況
    當日被告丙○○若真為裝設冷氣始前往該工寮，依社會一般
    社會智識經驗，亦均會選在白天光線明亮之時為之，即便於
    晚上裝修亦不至於挑選凌晨2、3點之時為之，乃被告等 2人
    竟選在凌晨2、3時安裝冷氣，實有悖於常理。顯見被告丙○
    ○事後辯稱當日係應被告甲○○之請求，始前往該工寮安裝
    冷氣云云，顯係推諉卸責之詞，而被告甲○○於偵查、原審
    附和被告丙○○上揭所辯裝設冷氣之詞，亦屬護被告丙○
    ○之詞，均不足採信。
  (五)此外，復有扣案如附表編號1至6所示具有殺傷力之改造手槍
    6支（含彈匣5個）、如附表編號14所示之子彈22顆 （有3顆
    不具殺傷力，另19顆具有殺傷力，惟鑑驗試射 4顆，已不具
    殺傷力）、編號15所示之具有殺傷力子彈16顆 （鑑驗試射5
    顆，已不具殺傷力）、編號18所示之具有殺傷力之左輪子彈
    1顆（鑑驗試射後，已不具殺傷力） 、被告甲○○所有，供
    其與被告丙○○犯未經許可，製造可發射子彈具有殺傷力之
    改造手槍所用之如附表編號8、9、11至13所示之槍枝半成品
    、槍管成品、半成品及因犯未經許可，製造子彈罪所得之如
    附表編號19所示之試射後彈殼30顆、被告甲○○所有，供其
    與被告丙○○犯上揭各罪所用之如附表編號 7、10、16、17
    、20至40所示之彈匣、彈殼、火藥、底火及車床、砂輪機、
    鑽床、切割機、線鋸機等製造槍枝及子彈之工具足資佐證。
    綜上所述，被告丙○○與被告甲○○具有犯意聯絡及行為分
    擔，為共同正犯關係。本件事證明確，被告甲○○之犯行洵
    堪認定，應依法論科。
二、按製造槍枝罪，在處罰其製造行為，故著手製造後，在完成
    有殺傷力之槍枝前，均屬未遂階段，應成立製造未遂罪。而
    改造之玩具槍，雖尚不具殺傷力，但既有改造行為，自應負
    製造未遂罪責（最高法院91度臺上字第2223號判決參照）。
    而非法製造槍砲彈藥刀械等違禁物，所侵害者為社會法益，
    如果製造之客體種類相同（同為手槍，或同為子彈者），縱
    令製造完成或未完成之客體有數個（如數支手槍、數顆子彈
    ），仍為單純一罪，不發生想像競合犯之問題。是被告甲○
    ○製造如附表編號1至6所示改造手槍既遂及製造如附表編號
    14、15、18、19所示具有殺傷力子彈既遂、未遂（附表編號
    14所示之3顆不具殺傷力子彈部分） 等犯行，核係犯槍砲彈
    藥刀械管制條例第8條第1項之未經許可，製造可發射子彈具
    有殺傷力之改造手槍既遂罪，及同條例第12條第1 項之未經
    許可，製造子彈既遂罪。被告甲○○持有可發射子彈具有殺
    傷力之改造手槍及子彈之低度行為，應為製造之高度行為所
    吸收，均不另論罪。被告甲○○與丙○○等 2人就上揭未經
    許可，製造可發射子彈具有殺傷力之改造手槍及未經許可，
    製造子彈等犯行，有犯意聯絡及行為分擔，均為共同正犯。
    被告甲○○先後多次未經許可，製造可發射子彈具有殺傷力
    之改造手槍及先後多次未經許可，製造子彈等犯行，均時間
    緊接，手法相同，觸犯構成要件相同之罪名，顯係基於概括
    之犯意為之，應依連續犯之規定論以一罪，並依法均加重其
    刑。被告以一製造行為同時觸犯前開2罪名，應依刑法第 55
    條想像競合犯之規定，從一重之未經許可，製造可發射子彈
    具有殺傷力之改造手槍罪處斷。被告甲○○上揭未經許可，
    製造如附表編號19所示之具有殺傷力子彈30顆之犯行，雖未
    據公訴人起訴，然此部分犯行因與前揭經起訴論罪之未經許
    可，製造子彈罪之犯行間有連續犯之裁判上一罪關係，應為
    起訴效力所及，本院自得併予審理。
三、原判決認被告甲○○罪證明確而予科刑，固非無見，惟查：
    原判決以「被告丙○○前曾有製造可發射子彈具有殺傷力改
    造手槍之前科，有臺灣彰化地方法院89年度少訴字第17號刑
    事判決在卷可考，衡情被告丙○○為警查獲當時應明知製造
    可發射子彈具有殺傷力改造槍枝之罪責重大，則倘其無製造
    可發射子彈具有殺傷力改造槍枝等情事，豈有僅因毒癮發作
    ，即向警方人員自白製造可發射子彈具有殺傷力改造槍枝，
    而甘冒被移送偵辦違反槍砲彈藥刀械管制條例重罪之風險？
    」（見原判決第9頁第2行以下），據以認定被告甲○○與同
    案被告丙○○確係利用扣案之改造工具、材料從事製造具有
    殺傷力之改造槍枝及子彈，然而未於審判期日將上開臺灣彰
    化地方法院89年度少訴字第17號刑事判決提示與被告甲○○
    閱覽並告以要旨，供其答辯，而有未洽。又被告甲○○上訴
    意旨指摘原判決量刑過重，本院審酌全案情節，亦非無理由
    。原判決既有上述可議之處，自無可維持，應由本院將原判
    決關於被告甲○○部分撤銷改判。爰審酌被告甲○○犯罪之
    動機、目的、手段、又其犯行對於社會治安具有潛在性危害
    ，雖尚無造成其他公眾或他人之現實惡害，且未進而持所製
    造之槍彈以犯案，惟猶如不定時炸彈，危害社會治安至鉅，
    其製造改造手槍、子彈之數量等一切情狀，量處如主文第 2
    項所示之刑，併就所處罰金刑部分，均諭知易服勞役之折算
    標準，以資懲儆。扣案如附表編號1至6所示之可發射子彈具
    有殺傷力之改造手槍6支（含彈匣5個）及附表編號14、15所
    示尚未擊發具有殺傷力之子彈共26顆，均係屬違禁物，爰依
    刑法第38條第1項第1款規定宣告沒收；另扣案如附表編號 8
    、9、11至13 所示之槍枝半成品、槍管成品、半成品，均係
    被告甲○○所有，且係供其與被告丙○○犯未經許可，製造
    可發射子彈具有殺傷力之改造手槍罪所用之物，業據被告甲
    ○○供述在卷，應依刑法第38條第1項第2款規定宣告沒收；
    扣案如附表編號14所示之已鑑驗子彈7顆、編號 15所示已鑑
    驗子彈5顆、編號18所示已鑑驗左輪子彈1顆及編號19所示之
    彈殼30顆，雖因鑑驗試射或被告等 2人試射而僅餘彈殼，不
    再具有子彈之功能，而非屬違禁物，惟仍係被告甲○○、丙
    ○○所共有，因犯未經許可，製造子彈罪所得之物，爰依刑
    法第38條第1項第3款規定宣告沒收；另扣案如附表編號7、1
    0、16、17、20至40 所示之物，均係被告甲○○所有，供其
    與被告丙○○犯上揭各罪所用之物，業據被告甲○○供承在
    卷，應依刑法第38條第1項第2款規定宣告沒收。至於如附表
    編號41至46所示之物，因非屬違禁物，且無積極證據證明係
    屬被告等 2人所有，並與前開犯罪有關，無從為沒收之諭知
    ；而扣案如附表編號47所示之物，因與本案無關，且檢察官
    亦無為單獨宣告沒收之聲請，亦不另宣告沒收，均附此說明
    。
貳、上訴人即被告（下稱被告）丙○○部分：
一、公訴意旨另以：被告丙○○就上揭製造未經許可製造可發射
    子彈具有殺傷力之改造手槍，及未經許可製造子彈等行為與
    被告甲○○之間，有犯意之聯絡及行為之分擔，因認被告丙
    ○○亦涉犯槍砲彈藥刀械管制條例第8條第1項之未經許可，
    製造可發射子彈具有殺傷力之改造手槍罪嫌，及同條例第12
    條第1項之未經許可，製造子彈罪嫌。
二、原判決認被告丙○○罪證明確而予科刑，固非無見，惟按被
    告死亡者，應諭知不受理之判決，刑事訴訟法第303條第5款
    有明定。經查，被告丙○○於 94年9月29日17時30分許死亡
    ，有台灣彰化地方法院檢察署相驗屍體證明書繕本 1份在卷
    可稽（見本院卷第58頁），依法應撤銷原判決關於被告丙○
    ○部分，另不經言詞辯論諭知公訴不受理之判決。至於檢察
    官就被告丙○○部分提起上訴，略以：被告丙○○另基於製
    造造瓦斯槍、槍砲之主要組成零件及子彈之犯意，於94年 2
    月某日，自案外人陳崇忠（於94年3月30日死亡） 處收受並
    寄藏改造貝瑞塔型手槍底座及改造瓦斯槍各 1把、改造貝瑞
    塔型彈匣1組、改造子彈8發、彈殼13個、彈頭17個、底火44
    個、改造槍管 3支等物，並將上開槍彈藏放在彰化縣埤頭鄉
    興農村復興巷37-7號空屋內。嗣於 94年9月11日13時許，被
    告丙○○持改造工具 2組在上開空屋內改造瓦斯槍時，當場
    為警查獲，並扣得改造貝瑞塔型手槍底座及改造瓦斯槍各 1
    把、改造貝瑞塔型彈匣1組、改造子彈8發、彈殼13個、彈頭
    17個、底火44個、改造槍管 3支等物，因認被告丙○○此部
    分涉有槍砲彈藥刀械管制條例第8條第1項之製造瓦斯槍、第
    12條第1項之製造子彈及第13條第1項之製造槍砲之主要組成
    零件等罪嫌，與本案經起訴部分為連續犯裁判上一罪關係，
    應合併審判云云。惟查被告丙○○業已死亡，如前所述，本
    件被告既已死亡，依台灣彰化地方法院檢察署檢察官業於94
    年10月19日，依刑事訴訟法第252條第6款為不起訴處分，有
    本院調閱台灣彰化地方法院檢察署94年度偵字第7356號偵查
    卷宗可稽，合予敘明。
據上論斷，應依刑事訴訟法第372條、第369條第1項前段、第364
條、第299第1項前段、第303條第5款，槍砲彈藥刀械管制條例第
8條第1項、第12條第1項，刑法第11條前段、第28條、第56條 、
第55條、第42條第3項、第38條第1項第1款、第2款、第3款， 罰
金罰鍰提高標準條例第2條，判決如主文。
本案經檢察官乙○○到庭執行職務。
中    華    民    國    95    年    2     月    8     日
              刑事第七庭  審判長法  官  林  榮  龍
                                法  官  許  秀  芬
                                法  官  江  錫  麟
上列正本證明與原本無異。
如不服本判決應於收受送達後十日內向本院提出上訴書狀，其未
敘述上訴之理由者並得於提起上訴後十日內向本院補提理由書（
均須按他造當事人之人數附繕本）。
                                書記官  劉  建  智
中    華    民    國    95    年    2     月    8     日
附錄本案論罪科刑法條全文：
槍砲彈藥刀械管制條例第8條第1項：
未經許可，製造、販賣或運輸鋼筆槍、瓦斯槍、麻醉槍、獵槍或
空氣槍者，處5年以上有期徒刑，併科新台幣1千萬元以下罰金。
槍砲彈藥刀械管制條例第12條第1項：
未經許可，製造、販賣或運輸子彈者，處1年以上7年以下有期徒
刑，併科新台幣5百萬元以下罰金。
附表：
┌──┬──────────────────┬──────────┐
│編號│項                                目│備                註│
├──┼──────────────────┼──────────┤
│１  │仿COLT廠CALIBER25型半自動手槍製造之 │含彈匣1個           │
│    │玩具手槍換裝土造金屬槍管改造而成之改│                    │
│    │造手槍1支（槍枝管制編號0000000000 ）│                    │
├──┼──────────────────┼──────────┤
│２  │仿COLT廠CALIBER25型半自動手槍製造之 │含彈匣1個           │
│    │玩具手槍換裝土造金屬槍管改造而成之改│                    │
│    │造手槍1支（槍枝管制編號0000000000） │                    │
├──┼──────────────────┼──────────┤
│３  │仿FN廠1910型半自動手槍製造之金屬玩具│含彈匣1個           │
│    │手槍，換裝土造金屬槍管改造而成之改造│                    │
│    │手槍1支（槍枝管制編號0000000000）   │                    │
├──┼──────────────────┼──────────┤
│４  │仿轉輪手槍製造之玩具手槍車通槍管及轉│                    │
│    │輪彈倉內阻鐵而成之改造手槍1支（槍枝 │                    │
│    │管制編號0000000000）                │                    │
├──┼──────────────────┼──────────┤
│５  │仿BERETTA廠92FS型半自動手槍製造之玩 │含彈匣1個           │
│    │具手槍車通槍管內阻鐵改造而成之改造手│                    │
│    │槍1支（槍枝管制編號0000000000）     │                    │
├──┼──────────────────┼──────────┤
│６  │仿WALTHER廠PPK/S型半自動手槍製造之玩│含彈匣1個           │
│    │具手槍換裝土造金屬槍管而成之改造手槍│                    │
│    │1支（槍枝管制編號0000000000）       │                    │
├──┼──────────────────┼──────────┤
│７  │手槍滅音管                          │認係玩具滅音管      │
├──┼──────────────────┼──────────┤
│８  │仿貝瑞塔手槍半成品1支               │認係玩具手槍之槍身1 │
│    │                                    │支及玩具滑套1支     │
├──┼──────────────────┼──────────┤
│９  │仿貝瑞塔手槍半成品1支               │認係玩具手槍之槍身1 │
│    │                                    │支                  │
├──┼──────────────────┼──────────┤
│１０│彈匣13個                            │認係玩具金屬彈匣    │
├──┼──────────────────┼──────────┤
│１１│加工中半成品槍管1支                 │認係土造槍管半成品  │
├──┼──────────────────┼──────────┤
│１２│槍管成品9支                         │6支認係土造槍管半成 │
│    │                                    │品，3支認係玩具金屬 │
│    │                                    │槍管                │
├──┼──────────────────┼──────────┤
│１３│槍管半成品3支                       │1支認係土造槍管半成 │
│    │                                    │品，2支認係玩具金屬 │
│    │                                    │槍管（1支內具阻鐵； │
│    │                                    │1支阻鐵業經車除）   │
├──┼──────────────────┼──────────┤
│１４│9MM子彈成品22顆                     │其中3顆無法擊發（此 │
│    │                                    │部分被告2人所犯為製 │
│    │                                    │造子彈未遂罪），不具│
│    │                                    │殺傷力，餘19顆，均係│
│    │                                    │直徑8.9MM金屬彈頭之 │
│    │                                    │土造子彈，採樣4顆試 │
│    │                                    │射，可擊發，具殺傷力│
│    │                                    │。                  │
├──┼──────────────────┼──────────┤
│１５│8MM子彈成品16顆                     │均係具直徑約8MM金屬 │
│    │                                    │彈頭之土造子彈，採樣│
│    │                                    │5顆試射，均可擊發， │
│    │                                    │認均具殺傷力。      │
├──┼──────────────────┼──────────┤
│１６│彈殼54顆                            │認分係土造金屬彈殼14│
│    │                                    │顆及玩具金屬彈殼40顆│
├──┼──────────────────┼──────────┤
│１７│彈頭10顆                            │認均係土造金屬彈頭  │
├──┼──────────────────┼──────────┤
│１８│左輪子彈1顆                         │認係具直徑約5厘米金 │
│    │                                    │屬彈頭之土造子彈，經│
│    │                                    │試射可擊發，認具殺傷│
│    │                                    │力                  │
├──┼──────────────────┼──────────┤
│１９│已擊發彈殼30顆                      │認均係土造金屬彈殼  │
├──┼──────────────────┼──────────┤
│２０│火藥3瓶                             │                    │
├──┼──────────────────┼──────────┤
│２１│環狀底火工業用底火86片              │                    │
├──┼──────────────────┼──────────┤
│２２│槍套1個                             │                    │
├──┼──────────────────┼──────────┤
│２３│射擊用耳罩1個                       │                    │
├──┼──────────────────┼──────────┤
│２４│監視鏡頭2組                         │                    │
├──┼──────────────────┼──────────┤
│２５│監視器1組                           │                    │
├──┼──────────────────┼──────────┤
│２６│ＣＤ錄影機1台                       │                    │
├──┼──────────────────┼──────────┤
│２７│護目鏡1個                           │                    │
├──┼──────────────────┼──────────┤
│２８│彈簧10條                            │                    │
├──┼──────────────────┼──────────┤
│２９│銅條11條                            │                    │
├──┼──────────────────┼──────────┤
│３０│鋼管1條                             │                    │
├──┼──────────────────┼──────────┤
│３１│車床刀20支                          │                    │
├──┼──────────────────┼──────────┤
│３２│老虎鉗1支                           │                    │
├──┼──────────────────┼──────────┤
│３３│扳手、鐵鎚工具1批                   │共7支               │
├──┼──────────────────┼──────────┤
│３４│砂輪機1台                           │                    │
├──┼──────────────────┼──────────┤
│３５│鑽床1台                             │                    │
├──┼──────────────────┼──────────┤
│３６│車床1台                             │                    │
├──┼──────────────────┼──────────┤
│３７│油標卡尺1只                         │                    │
├──┼──────────────────┼──────────┤
│３８│鑽頭15支                            │                    │
├──┼──────────────────┼──────────┤
│３９│切割機1支                           │                    │
├──┼──────────────────┼──────────┤
│４０│線鋸機1支                           │                    │
├──┼──────────────────┼──────────┤
│４１│電焊機1台                           │原移送機關編號34    │
├──┼──────────────────┼──────────┤
│４２│砂輪機1台                           │原移送機關編號37    │
├──┼──────────────────┼──────────┤
│４３│砂輪機1台                           │原移送機關編號38    │
├──┼──────────────────┼──────────┤
│４４│電鑽1台                             │原移送機關編號40    │
├──┼──────────────────┼──────────┤
│４５│電鑽1台                             │原移送機關編號41    │
├──┼──────────────────┼──────────┤
│４６│防彈衣1件                           │                    │
├──┼──────────────────┼──────────┤
│４７│海洛英0.1公克、安非他命0.3公克、注射│                    │
│    │針筒1支、玻璃吸管1支、藥鏟1支、玻璃 │                    │
│    │吸食器1組。                         │                    │
└──┴──────────────────┴──────────┘
                                                    Ｒ


司法院資訊處製作；財團法人民間司法改革基金會備份。
